【裁判字號】    97,交易,530
【裁判日期】    971027
【裁判案由】    業務過失傷害
【裁判全文】
臺灣臺北地方法院刑事判決             97年度交易字第530號
公  訴  人  臺灣臺北地方法院檢察署檢察官
被      告  甲○○
上列被告因業務過失傷害案件，經檢察官提起公訴（97年度偵字
第16034 號），本院判決如下：
    主  文
甲○○從事業務之人，因業務上之過失傷害人，處有期徒刑月
，如易科罰金，以新臺幣壹仟元折算壹日。
    事  實
一、甲○○係以駕駛營業自小客車為業，為從事駕駛業務之人。
    其於民國97年5 月3 日凌晨，駕駛車牌號碼：495 －DK號營
    業自小客車，沿臺北市○○區○○路南往北方向行駛，於同
    年月日凌晨1 時12分許，行經臺北市○○路○ 段與八德路交
    岔路口，本應遵守交通標誌、標線、號誌之指示，在設有禁
    止左轉標誌之路段，不得左轉處，且應注意車前狀況，並隨
    時採取必要之安全措施，而依當時天候晴、夜間有照明、視
    距良好，並無不能注意之情事，竟疏未注意，貿然違規左轉
    八德路，適有乙○○騎乘車牌車號：BGR-772 號機車沿臺北
    市○○路由北往南方向行駛，行經該交岔路口，亦未注意車
    前狀況，並隨時採取必要之安全措施，即貿然直行，以致避
    煞不及，致乙○○所騎機車之前車頭與甲○○車輛右側保險
    桿發生撞擊，造成乙○○人車倒地受有下巴3 ×1.5 公分擦
    傷、左手腕變型、左膝3 ×2.5 公分擦傷、右手共約8 ×3
    公分擦傷、右手腕1 ×0.5 公分擦傷、左橈骨骨折之傷害。
    甲○○肇事後在未被有偵查犯罪職務之公務員發覺前，留在
    現場向前往處理之臺北市政府警察局交通大隊松山分隊警員
    承認為肇事人，自首上情，接受裁判。
二、案經乙○○訴由臺北市政府警察局松山分局報請臺灣臺北地
    方法院檢察署檢察官偵查起訴。
    理  由
壹、證據能力：
    按被告以外之人於審判外之言詞或書面陳述，除法律有規定
    者外，不得作為證據。又被告以外之人於審判外之陳述，雖
    不符前4 條之規定，而經當事人於審判程序同意作為證據，
    法院審酌該言詞陳述或書面陳述作成時之情況，認為適當者
    ，亦得為證據。當事人、代理人或辯護人於法院調查證據時
    ，知有第159 條第1 項不得為證據之情形，而未於言詞辯論
    終結前聲明異議者，視為有前項同意，刑事訴訟法159 條第
    1項、第159條之5分別定有明文。查證人即告訴人乙○○、
    證人即本案到現場處理之警員黃健容於警詢或偵查時所為之
    陳述，固係審判外之陳述而屬傳聞證據，惟檢察官、被告甲
    ○○就上開審判外之陳述，於本院審理中，並不爭執證據能
    力，復未曾於言詞辯論終結前聲明異議，而本院審酌該等證
    人陳述作成時之情況，並無違法取證及證明力過低之瑕疵，
    亦認以之作為證據為適當，依前揭規定說明，自得為證據。
貳、實體方面：
一、訊據被告固坦認於上揭時、地，駕駛上開營業自小客車途中
    與告訴人所騎乘上開機車發生車禍事故，並致告訴人受有下
    巴3 ×1.5 公分擦傷、左手腕變型、左膝3 ×2.5 公分擦傷
    、右手共約8 ×3 公分擦傷、右手腕1 ×0.5 公分擦傷、左
    橈骨骨折等傷害之事實，惟矢口否認有何業務過失傷害犯行
    ，辯稱：案發當時伊駕駛車輛是沿臺北市○○路由東往西方
    向行駛，並非原本行駛在基隆路上，嗣後始違規左轉至八德
    路云云。經查：
  (一)被告確實有於上開時間、地點，駕駛前開營業自小客車行經
    設置有禁止左轉標誌之路段，不得左轉，且未注意車前狀況
    ，即貿然違規左轉，以致與告訴人所騎乘上開機車，發生碰
    撞事故，並造成告訴人人車倒地，受有前述傷害之事實，業
    據告訴人於警詢、偵查及本院審理中指述綦詳（見97年度偵
    字第16034 號偵查卷第8 頁至第9 頁、第43頁、第44頁），
    且佐以證人即本案到場處理之警員黃健容於偵查中之證詞（
    同前偵查卷第44頁），復有道路交通事故現場圖1 紙、道路
    交通事故調查報告表(二)、車禍現場與車損照片8 幀及履勘現
    場筆錄暨所附現場照片附卷可稽，而本件告訴人係因本件車
    禍而受有上開傷害，亦有臺北市立聯合醫院忠孝院區診斷證
    明書1 紙附卷足憑。
  (二)雖被告辯稱：案發當時伊駕駛車輛是沿臺北市○○路由東往
    西方向行駛，並非原本行駛在基隆路上，嗣後始違規左轉至
    八德路云云。惟查：
  (1)依告訴人乙○○於警詢中陳稱：伊於97年5 月3 日凌晨1 時
    12分許，騎乘車牌號碼：BGR －772 號機車在基隆路由北往
    南方向行駛，行經臺北市○○區○○路4 段與基隆路交岔路
    口時，被違規左轉之車牌號碼：495 －DK號營業小客車撞及
    等語（同前偵查卷第8 頁至第9 頁）；於偵查中證稱：伊是
    直行基隆路，經過八德路路口時，被告是對向車，被告車輛
    卻左轉八德路。伊是綠燈起步，伊以為被告要迴轉，以為被
    告會禮讓伊機車。被告確實是行駛在基隆路上等語（同前偵
    查卷第43頁、第44頁）；於本院審理中再證稱：伊當時是綠
    燈剛起步，車速約30幾公里左右，伊先看到被告在伊對向車
    道內，被告要由南往北轉入八德路。被告車輛當時橫在分隔
    島上，伊不確定被告是要迴轉還是左轉，伊繼續騎車，才會
    發生碰撞等語（見本院97年10月13日審判筆錄第2 頁、第3
    ），足見告訴人前後證述，並無歧異，且一致指稱被告駕駛
    車輛原係在臺北市○○路由南往北方向行駛，行經該基隆路
    與八德路交岔路口時，始違規左轉八德路之情事甚明。
  (2)而若依被告供稱伊駕駛車輛是沿臺北市○○路由東往西方向
    直行乙節，與告訴人前揭陳述己身車輛行進動向情形觀之，
    則被告、告訴人駕駛車輛行經該交岔路口之際，恐其中1 人
    有闖越紅燈而行駛，惟以肇事路段即基隆路南北向共有9 線
    車道，八德路南北亦有4 線車道，車道甚寬，有卷附交通事
    故現場圖、履勘現場筆錄與現場照片在卷可佐，顯見該交岔
    路口車流量龐大，被告、告訴人2 人應無輕易貿然闖越紅燈
    穿越往來車陣以橫越路口之可能，是被告此部分辯解，並不
    合理。再徵諸證人黃健容於偵查中證稱：肇事路段是基隆路
    且禁止左轉八德路，現場常發生車禍事故因為駕駛人都貪圖
    方便，在基隆路與八德路口上直接迴轉或左轉基隆路等情（
    同前偵查卷第44頁），亦與告訴人上開證述情節相符合，堪
    認告訴人前揭所述，應屬實情。基此，足認被告確實有於上
    開時間、地點，駕駛前開營業自小客車行經設置有禁止左轉
    標誌之路段，不得左轉處，且未注意車前狀況，即貿然違規
    左轉，以致與告訴人所騎乘上開機車，發生碰撞事故，並造
    成告訴人人車倒地，受有前述傷害之情，至為明確。
  (三)按駕駛人駕駛汽（機）車，應遵守道路交通標誌、標線、號
    誌之指示；又汽（機）車行駛時，駕駛人應注意車前狀況，
    並隨時採取必要之安全措施，道路交通安全規則第90條前段
    、第94條第3 項分別定有明文。被告駕車行駛本應注意及此
    ，且依當時天候晴、夜間有照明、視距良好，並無不能注意
    之情事，業經告訴人陳述明確在卷（同前偵查卷第9 頁），
    並有卷附現場照片在卷可稽，其竟疏未注意前方車況而貿然
    在禁止左轉之交岔路口，違規左轉，以致肇事，足認被告對
    本件車禍之發生顯有過失甚明。本件告訴人因本件車禍受傷
    ，與被告之過失行為間並有相當因果關係。再者，依告訴人
    前揭證稱通過路口時有看見被告車輛，以為被告要迴轉，且
    會禮讓告訴人車輛先行等情，是告訴人亦若注意於行經該交
    岔路時，注意車前狀況，小心通過，當不至於與被告所駕駛
    之車輛發生碰撞事故為是，顯見告訴人騎乘機車亦有疏未注
    意車前狀況之過失，告訴人就本案車禍事故之發生同有過失
    ，惟此仍無從解免被告刑事過失責任。
  (四)至被告聲請法院調閱肇事路口現場監視錄影帶部分，惟臺北
    市○○路與基隆路上沿路之監視器並不是直接朝馬路方向拍
    攝，而是向住戶攝影，並無相關被告行經路線監視器拍攝照
    片可供調取等情，有公務電話紀錄1 份可憑，是本院認無再
    調閱相關現場監視錄影帶之必要，併此敘明。
  (五)綜上所述，被告所辯顯係卸責之詞，不足採信，本件罪證明
    確，被告過失犯行洵堪認定。
三、按刑法上所謂「業務」，乃指其本人直接所選擇生活上之地
    位而言（最高法院20年上字第789 號判例參照），查被告以
    駕駛計程車載客為業，此為被告所不否認，並有調查筆錄年
    籍資料1 份在卷可佐，被告駕車行為，係有反覆繼續性而對
    人之身體、生命有危險性之行為，則其於從事駕車過程中，
    因過失與他人擦撞，致人受傷，故核被告所為，係犯刑法第
    284 條第2 項前段之業務過失傷害罪。又被告於車禍發生後
    旋即向前來處理車禍案件之臺北市政府警察局交通大隊松山
    分隊警員坦承肇事，有臺北市○○○○○道路交通事故肇事
    人自首情形記錄表1 份可憑，被告係對於未發覺之罪自首而
    受裁判，應減輕其刑。爰審酌被告犯罪後，矢口否認犯行，
    及被告、告訴人之過失程度、告訴人所受傷勢及參以被告迄
    今仍未與告訴人達成和解等一切情狀，量處如主文所示之刑
    ，並諭知易科罰金之折算標準。
據上論斷，應依刑事訴訟法第299 條第1 項前段，刑法第284 條
第2 項前段、第62條、第41條第1 項前段，刑法施行法第1 條之
1 ，判決如主文。
本案經檢察官楊雅清到庭執行職務
中    華    民    國    97    年    10    月    27    日
                        臺灣臺北地方法院刑事第十七庭
                                     法  官   賴淑美
上正本證明與原本無異。
如不服本判決，應於判決送達後10日內向本院提出上訴狀 (應附
繕本)， 上訴於臺灣高等法院。
                                     書記官   許翠燕
中    華    民    國    97    年    10    月    28    日
附錄本案論罪科刑法條全文：
刑法第284條：
因過失傷害人者，處六月以下有期徒刑、拘役或五百元以下罰金
，致重傷者，處一年以下有期徒刑、拘役或五百元以下罰金。
從事業務之人，因業務上之過失傷害人者，處一年以下有期徒刑
、拘役或一千元以下罰金，致重傷者，處三年以下有期徒刑、拘
役或二千元以下罰金。


司法院資訊處製作；財團法人民間司法改革基金會備份。
